【裁判字號】    97,救,25
【裁判日期】    970721
【裁判案由】    訴訟救助
【裁判全文】
臺北高等行政法院裁定
                                     97年度救字第00025號
聲  請  人  甲○○
上列聲請人因與相對人臺北市政府間就本院97年度訴字第914號
水土保持法事件，聲請訴訟救助，本院裁定如下：
    主  文
聲請駁回。
聲請程序費用由聲請人負擔。
    理  由
一、按「當事人無資力支出訴訟費用者，行政法院應依聲請，以
    裁定准予訴訟救助。」、「聲請人無資力支出訴訟費用之事
    由應釋明之。」「前項釋明，得由受訴行政法院管轄區域內
    有資力之人出具保證書代之。」、「民事訴訟法…第二百八
    十四條…之規定…於本節準用之。」行政訴訟法第101 條前
    段、第102 條第2 項、第3 項及第176 條分別定有明文；民
    事訴訟法第284 條並規定：「釋明事實上之主張者，得用可
    使法院信其主張為真實之一切證據。但依證據之性質不能即
    時調查者，不在此限。」又所謂無資力，則係指窘於生活，
    且缺乏經濟上之信用而言（最高法院43年度台抗字第152 號
    判例意旨可資參照）；亦即若非取給必需之生活費不能支出
    訴訟費用，且無籌措款項以支出訴訟費用之信用技能，尚難
    謂之為無資力支出訴訟費用。
二、聲請意旨略以：聲請人長期失業，民國（下同）95年度綜合
    所得稅各類所得資料清單僅新臺幣（下同）17,650元，財產
    歸屬資料清單之57,730元亦已用完。因聲請人大意致前配偶
    洪秀所有91-4地號之87坪土地被92地號地主在未同時履約
    下騙走，至今以臺北市政府未發核准公文為由拒履約。致聲
    請人被連開4 張罰單，臺北市政府還以未繳清罰款為由將洪
    秀之農場扣押，更導致聲請人與洪秀離婚，且精神分裂
    、財破家亡云云，並提出95年度綜合所得稅各類所得資料清
    單、財產歸屬資料清單、離婚協議書等件影本為證。
三、經查，依聲請人提出其各類所得清單及財產歸屬資料清單，
    僅可得知其於95年度有財產所得17,650元及財產資料（投資
    ）總額為57,730元，尚無從以此遽認其已窘於生活而無籌措
    款項，以支出系爭4,000 元訴訟費用之信用技能及資力。又
    聲請訴訟救助，其資力之有無，乃係就當事人本人決之，是
    聲請人是否與其夫洪秀離婚，亦與其個人資力有無之認定
    無關。是聲請人所提出之上述資料尚無足釋明其係無資力支
    出訴訟費用乙事，而與首揭要件，尚屬有間。從而，聲請人
    所為訴訟救助之聲請，乃無法准許，應予駁回。
四、依行政訴訟法第104 條、民事訴訟法第95條、第78條，裁定
    如主文。
中    華    民    國    97    年     7    月   21     日
                    臺北高等行政法院第七庭
                              審判長法  官  黃秋鴻
                                    法  官  闕銘富
                                    法  官  林玫君
上為正本係照原本作成。
如不服本裁定，應於送達後10日內向本院提出抗告狀（須按他造
人數附繕本）。
中    華    民    國    97    年     7    月   21     日
                                    書記官  黃明和


司法院資訊處製作；財團法人民間司法改革基金會備份。
